最高法院刑事判決　　　　　　　　　　　　　　　九十三年度台上字第二六八六號
　　上　訴　人　甲○○冒名方.
右上訴人因偽造有價證券案件，不服台灣高等法院高雄分院中華民國九十三年二月五
日第二審判決（九十二年度上訴字第一九七０號，起訴案號：台灣高雄地方法院檢察
署九十一年度偵字第三七八九號），提起上訴，本院判決如左：
    主  文
原判決撤銷，發回台灣高等法院高雄分院。
    理  由
本件原判決撤銷第一審判決，改判論處上訴人甲○○共同連續意圖供行使之用，而偽
造有價證券，累犯罪刑（處有期徒刑肆年），固非無見。
惟按檢察官就犯罪事實一部起訴者，其效力及於全部，刑事訴訟法第二百六十七條定
有明文。本件原判決事實認定上訴人與另案被告林文濱、自稱「宋沛媛」之不詳年籍
姓名之成年女子，未據起訴之黃聖閔及外號「小羅」之不詳姓名之成年男子，合組詐
欺集團，共同基於常業詐欺及偽造有價證券，行使偽造文書之概括犯意，藉行使偽造
之身分證件及車籍證件等特種文書，而實行向貸款公司詐取汽車貸款之犯罪計劃，先
後於民國九十年八月至十一月間，進行如原判決事實欄所記載之行使偽造文書、偽造
有價證券及詐欺等犯行等情，固已在判決內說明其所憑之證據及理由。但據台灣高雄
地方法院檢察署於九十三年四月二十七日雄檢楠羽九三偵三九九七字第二一二六六號
函移請本院併案審理中之該署九十一年度偵字第三五五八九號甲○○詐欺案卷中略以
：上訴人與共同被告林文濱及其他四、五名不詳姓名男子共同意圖為自己不法之所有
，合組詐欺集團，藉由查閱二手車雜誌得知蔡錦榮刊登出售賓士車廣告，即決定詐騙
該車，乃推由上訴人於九十年六月底某日，以0000000000號行動電話聯繫蔡錦榮洽談
購買該車之事宜，並以「徐律師」自稱及交付卓越律師事務所「徐家錦」律師之名片
予蔡錦榮，以資取信，經二人合意買賣後，上訴人乃先交付新台幣（下同）一萬元之
訂金給蔡錦榮，惟要求蔡錦榮交付其身分證影本供伊查證，蔡錦榮不疑有詐，遂交付
身分證影本予上訴人；上訴人旋與林文濱及其他詐欺集團成員共同基於偽造文書之接
續犯意，將蔡錦榮之身分證影本及伊本人之照片交付林文濱，林文濱即偽造「蔡錦榮
」之身分證正本乙張及盜刻之「蔡錦榮」印章乙顆（偽造之身分證及印章均已由上訴
人丟棄）供上訴人使用，上訴人遂於同年七月二日上午八時四十八分許，先至高雄市
監理處，於汽（機）車各項異動登記書上偽簽「蔡錦榮」之署名，並蓋用偽刻之「蔡
錦榮」印章（乙枚），辦理ＹＶ８５７７號自用小客車（即蔡錦榮欲出售之車輛）補
發新領牌照登記書，利用高雄市監理處不知情之承辦人員將此不實之事項登載於其職
務上掌管之汽（機）車各項異動登記書上，取得補發之新領牌照登記書後，接續於同
日上午九時四十四分許，前往高雄市監理處，於汽（機）車各項異動登記書上偽簽「
蔡錦榮」之署名，並蓋用偽刻之「蔡錦榮」印章（乙枚），申請補發上揭汽車之行車
執照，利用高雄市監理處不知情之承辦人員將此不實之事項登載於其職務上掌管之汽
（機）車各項異動登記書上，並取得該車行車執照，足以生損害於蔡錦榮及公路監理
機關對車輛管理之正確性。待一切準備妥當後，上訴人再於同日約蔡錦榮於高雄市○
○路建國一路、市○○路口看車，蔡錦榮不疑有詐，依約於九十年七月二日上午十一
時三十分許，駕駛其所有之ＹＶ８５７７號自用小客車前往上揭地點，上訴人即藉口
試車，並於試車完畢趁蔡錦榮不注意之際，將車強行開走，蔡錦榮始知受騙。上訴人
詐欺集團得手後，旋將該車駛往王炎村（不知情，另為不起訴處分）所經營位於高雄
市楠梓區○○○路一八００號「村合當舖」，欲出售該車，經與王炎村討價還價，最
後議定以八十七萬元出售該車，王炎村為求慎重，乃與上訴人簽訂買賣合約書，上訴
人復基於偽造文書之犯意，於該合約書上偽簽「蔡錦榮」署名，表示「蔡錦榮」出售
該車之意思，惟約定上訴人得於同年七月十六日中午前回贖該車，並將該合約書及偽
造之「蔡錦榮」身分證正本、冒名申請之新領牌照登記書、行車執照及其他原先留置
於車內之原廠證件（如保證書）、物品（如汽車鑰匙、音響密碼）交付王炎村，王炎
村遂指示其僱員鍾錦芬與上訴人共同前往高雄市監理處辦理過戶登記，上訴人到達高
雄市監理處後，將偽造之「蔡錦榮」身分證正本、冒名申請之新領牌照登記書、行車
執照交付承辦人員，利用不知情之高雄市監理處承辦人員在汽（機）車過戶登記書上
偽簽「蔡錦榮」署名，並蓋用偽刻之「蔡錦榮」印章（二枚），俟辦妥過戶登記後，
王炎村始於當舖內交付八十七萬元予上訴人，方某得款後即逃逸，亦足以生損害於蔡
錦榮及公路監理機關對車輛管理之正確性等情。如上開移送併案部分屬實，經查其犯
罪時間與原判決所認定之犯罪時間相隔不足二月，其犯罪手法、犯罪態樣雷同，且與
共犯林文濱分工合作，客觀上觀察上訴人是否基於概括犯意所為，非無探求之餘地，
揆之首開說明，是否為本件起訴效力所及，自應再加詳查，以期適法。上訴意旨指摘
原判決不當，尚非全無理由，應認有撤銷發回更審之原因。
據上論結，應依刑事訴訟法第三百九十七條、第四百零一條，判決如主文。
中　　　華　　　民　　　國　　九十三　　年　　　五　　　月　　二十七　　日
                              最高法院刑事第七庭
                                  審判長法官  莊　登　照
                                        法官  洪　明　輝
                                        法官  黃　一　鑫
                                        法官  魏　新　和
                                        法官  林　秀　夫
      右正本證明與原本無異
                                              書  記  官
中　　　華　　　民　　　國　　九十三　　年　　　六　　　月　　　三　　　日
                                                                      Ｒ
